臺灣花蓮地方法院刑事判決
111年度易字第378號
公  訴  人  臺灣花蓮地方檢察署檢察官
被      告  邱垂揚




上列被告因竊盜案件，經檢察官提起公訴（111年度偵字第2489
號），被告就被訴事實為有罪之陳述，本院改依簡式審判程序審
理，判決如下：
    主  文
邱垂揚犯攜帶兇器竊盜罪，處有期徒刑七月。
未扣案之如附表編號1之犯罪所得沒收，於全部或一部不能沒收
或不宜執行沒收時，追徵其價額。
    犯罪事實
一、邱垂揚意圖為自己不法之所有，基於攜帶兇器竊盜之犯意，
    於民國111年2月28日1時38分許，駕駛其租用之車牌號碼000
    -0000號租賃小客車搭載不知情之友人徐宗榆（涉犯竊盜部
    分，由檢察官為不起訴處分）抵達位在花蓮縣○○鄉○○○路0段
    000號之瑞穗農會倉庫附近之台9線北向車道路邊，進而持客
    觀上可供兇器使用之老虎鉗（未扣案），竊取由台灣電力股
    份有限公司（下稱台電公司）所有且放置於瑞穗農會倉庫南
    、北側電箱上方，由陳聖恩管領之電線127.8公尺（價值新
    臺幣〈下同〉20,703元），得手後隨即賤賣予從事資源回收業
    之北埔舊貨商行。嗣陳聖恩知悉其上開物品遭竊，遂報警處
    理，經警方調閱監視器影像後而悉上情。
二、案經陳聖恩訴由花蓮縣警察局鳳林分局報告臺灣花蓮地方檢
    察署檢察官偵查起訴。
    理  由
一、程序部分：
    本件被告邱垂揚所犯係死刑、無期徒刑、最輕本刑為3年以
    上有期徒刑以外之罪，其於本院準備程序中對被訴事實為有
    罪之陳述，經法官告知被告簡式審判程序之旨，並聽取檢察
    官、被告之意見後，由本院依刑事訴訟法第273條之1第1項
    之規定，裁定改依簡式審判程序審理。
二、認定犯罪事實所憑證據及理由：
　　上揭犯罪事實，業據被告於警詢、本院準備程序及審理中坦
    承不諱（見警卷第1至9、13至17頁、偵卷第89至93頁、本院
    卷第73至77、81至86頁），核與證人徐宗榆於警詢、偵訊中
    、證人即台電公司人員陳聖恩於警詢中之證述相符，並有被
    告變賣贓物之北埔舊貨商行照片、遭竊地點現場照片、搜索
    筆錄、扣押物品目錄表、無應扣押之物證明書、遭竊地點地
    圖、監視器影像擷圖、電力(訊)線路失竊現場調查報告表、
    中華民國小客車租賃定型化契約暨汽車出租單、車輛詳細資
    料報表等資料附卷可稽（見警卷第19至23、45、59至69、85
    至101、103、105至129、131、135、137頁），足認被告上
    開任意性自白確與事實相符，堪以採信，從而，本案事證明
    確，其前揭犯行洵堪認定，應予依法論科。
三、論罪、刑之酌科：
　㈠核被告所為，係犯刑法第321條第1項第3款攜帶兇器竊盜罪。
　㈡爰以行為人之責任為基礎，審酌被告：1.前已有多次因竊盜
    案件而涉訟之經驗，有臺灣高等法院被告前案紀錄表在卷可
    參，素行均難稱良好；2.正值壯年，不思透過付出自身勞力
    或技藝，以正當途徑賺取財物，只顧一己之私，即恣意竊取
    他人財物，法治觀念極其淡薄，所為應予非難；2、犯後已
    坦承犯行，態度尚可，惟未與台電公司達成和解；3、犯罪
    之動機、目的、手段、竊得之財物價值、告訴人所受之損失
    ，及被告自陳國中畢業，離婚有一名子女，入監前在工程行
    上班，月薪約2萬元，入監前之經濟狀況勉持（見本院卷第8
    5頁）等一切情狀，量處如主文所示之刑。
四、關於沒收：
  ㈠犯罪所用之物：未扣案之老虎鉗1把，係被告所有並供本案犯
    罪所用之物，然因已丟棄，此經被告自承在卷（見警卷第15
    至16頁、偵卷第91頁、本院卷第75頁）。審酌該犯罪工具並
    未扣案而不宜執行沒收，原應依刑法第38條第4項之規定追
    徵其價額；惟上開物品並無特殊規格，除取得容易外，單獨
    存在亦不具刑法上之非難性，同時亦欠缺刑法上重要性，更
    可能因刑事執行程序之進行，使被告另生訟爭之煩及公眾利
    益之損失，是本院認無追徵之必要，爰依刑法第38條之2第2
    項之規定不予宣告追徵，併此敘明。
　㈡按犯罪所得，屬於犯罪行為人者，沒收之。但有特別規定者
    ，依其規定；前二項之沒收，於全部或一部不能沒收或不宜
    執行沒收時，追徵其價額；第1項及第2項之犯罪所得，包括
    違法行為所得、其變得之物或財產上利益及其孳息，刑法第
    38條之1第1項、第3項、第4項分別定有明文。復按犯罪所得
    之沒收，目的係著重於澈底剝奪犯罪行為人之實際犯罪所得
    ，而犯罪所得之認定，係以「犯罪前後行為人整體財產水準
    的增減」作為標準，應沒收犯罪行為人「取得時」所得之利
    益，其後該利益之減損或滅失，並不影響應沒收之範圍（臺
    灣高等法院暨所屬法院110年法律座談會刑事類提案第3號法
    律問題研討結果意旨參照），是如被告將違法行為所得之物
    變價為其他財物，如變價所得超過原利得，則逾原利得之變
    價額部分，自屬變得之財物；如變價所得低於原利得（即如
    賤價出售），犯罪行為人因犯罪而獲有原利得之既存利益，
    並不因就已取得之原利得為低價變價之自損行為而受有影響
    ，仍應以原利得為其應沒收之不法利得，以防僥倖保留或另
    有不法利得。
　㈢被告雖供稱就本案所竊得之電線，業經變賣獲得9,500元（本
    院卷第75頁），然其變賣之金額與所得之物價值相去甚遠，
    是要難逕以被告所稱之變價所得作為其本案之犯罪所得，仍
    應宣告沒收被告所竊得之原物。是被告所竊得如附表編號1
    所示之財物，屬於犯罪所得，雖未扣案，依前揭說明，均應
    依刑法第38條之1第1項前段、第3項規定，宣告沒收，並於
    全部或一部不能沒收或不宜執行沒收時，追徵其價額。
　㈣又沒收為刑法所定刑罰及保安處分以外之法律效果，而非從
    刑，具有獨立之法律效果，故判決主文內諭知沒收，毋庸於
    各罪項下分別宣告沒收，亦可另立一項合併為相關沒收宣告
    之諭知，使判決主文更簡明易懂，增進人民對司法之瞭解與
    信賴（最高法院106年度台上字第386號判決意旨得參）。是
    就前揭供犯罪所用之物及犯罪所得爰均不在被告之各罪項下
    分別宣告沒收，而以另立一項合併為相關沒收宣告之諭知，
    併此敘明。
據上論斷，應依刑事訴訟法第273條之1第1項、第299條第1項前
段，判決如主文。
本案經檢察官卓浚民提起公訴、檢察官曹智恒到庭執行職務。
中　　華　　民　　國　　111 　年　　12 　　月　　12　日
　　　　　　　　　刑事第三庭    法　官　林敬展
以上正本證明與原本無異。
如不服本判決應於收受送達後20日內向本院提出上訴書狀，並應
敘述具體理由。其未敘述上訴理由者，應於上訴期間屆滿後20日
內向本院補提理由書(均須按他造當事人之人數附繕本)「切勿逕
送上級法院」。告訴人或被害人如對於本判決不服者，應具備理
由請求檢察官上訴，其上訴期間之計算係以檢察官收受判決正本
之日期為準。
因疫情而遲誤不變期間，得向法院聲請回復原狀。
中　　華　　民　　國　　111 　年　　12　　月　　12　　日
                                書記官  方毓涵  
附表：
編號 沒收內容 名稱  備註 1 犯罪所得 電線127.8公尺（詳細器材名稱、數量及價值請參警卷第131頁調查報告表）  變價9,500元 
附錄本案論罪科刑法條：
中華民國刑法第320條
意圖為自己或第三人不法之所有，而竊取他人之動產者，為竊盜
罪，處5年以下有期徒刑、拘役或50萬元以下罰金。
意圖為自己或第三人不法之利益，而竊佔他人之不動產者，依前
項之規定處斷。
前二項之未遂犯罰之。
中華民國刑法第321條
犯前條第1項、第2項之罪而有下列情形之一者，處6月以上5年以
下有期徒刑，得併科50萬元以下罰金：
一、侵入住宅或有人居住之建築物、船艦或隱匿其內而犯之。
二、毀越門窗、牆垣或其他安全設備而犯之。
三、攜帶兇器而犯之。
四、結夥三人以上而犯之。
五、乘火災、水災或其他災害之際而犯之。
六、在車站、港埠、航空站或其他供水、陸、空公眾運輸之舟、
    車、航空機內而犯之。
前項之未遂犯罰之。